【裁判字號】    89,易,3995
【裁判日期】    891003
【裁判案由】    竊佔
【裁判全文】
臺灣高雄地方法院刑事判決                        八十九年度易字第三九九五號
    公  訴  人  臺灣高雄地方法院檢察署檢察官
    被      告  甲○○
右列被告因竊佔案件，經檢察官提起公訴（八十九年度偵字第一四八六八號），本院
判決如左：
    主  文
本件免訴。
    理  由
一、公訴意旨如附件起訴書所載。
二、按案件時效已完成者，應諭知免訴之判決，刑事訴訟法第三百零二條第二款定有
    明文。訊據被告甲○○固坦承佔用座落高雄市○○區○○段三○三號土地其上門
    牌號碼高雄市旗津區○○○路二九０巷二號建物，且其建物佔用國軍海軍總司令
    部所屬左營海軍造船廠管理之土地之事實，惟堅詞否認有何竊佔之犯行，辯稱：
    該處舊透天二樓房屋係伊祖父在民國五十二年左右就建築居住，當時該處蓋一整
    排透天房屋，伊在七十九年初搬入居住，在三月間去辦遷移戶口手續，當時即已
    建造完成而佔用，並非最近才佔用，今年三月間，因該屋老舊不堪伊才原地拆除
    重建，該處門前鄰巷道，旁邊及後面均是他人之房屋，僅原地整建，非加大佔用
    範圍，海軍在今年四月六日有加以制止，伊世居該處，希望向軍方購買或承租等
    語。
三、經查，被告確於七十九年三月五日遷移戶籍至上開建物門牌號碼高雄市旗津區○
    ○○路二九０巷二號建物居住之情，業據被告供述明確，且有被告戶籍遷移謄本
    一紙在卷可憑，足見被告辯稱在七十九年初即佔用該土地居住上開建物一詞，應
    為可採。再者，經檢視被告庭呈之卷附相片，可知被告拆除重建之系爭房屋兩旁
    確均係一整排老舊透天房屋，該屋旁邊及屋後面均無多餘空地可供增建，亦無證
    據顯示被告有擴大之前原已佔據之面積另行佔用其他土地；又被告縱有拆除舊屋
    之舉，惟原所有人或管領人並無立即介入解除被告之佔有狀態使得被告之重建行
    為成為另一新發生之竊佔行為。被告於拆屋後立即重建意欲居住，顯亦無放棄原
    先佔有狀態而離去之意。堪認被告最遲係於民國七十九年三月五日之前即已佔用
    系爭土地並繼續佔用至今，應無疑義。
四、按刑法第三百二十條第二項竊佔罪之法定刑為五年以下有期徒刑、拘役或五百元
    以下罰金，依同法第八十條第一項第二款規定，其追訴權時效為十年。再按竊佔
    罪為即成犯，於其竊佔行為完成時，犯罪即屬成立，以後之繼續佔用乃狀態之繼
    續，而非行為之繼續，故於竊佔後，雖將原有建物拆除另予改建，僅係竊佔狀態
    繼續中變更其使用之方法，不構成另一新竊佔罪，有關追訴權時效之起算，仍應
    以最初竊佔行為完成時為準；又拆除重建如有擴建，則其擴建部分（即超出原竊
    佔部分）之追訴權時效，雖應自擴建時起算，惟本件並查無任何增擴建之實據。
    被告既最遲於民國七十九年三月間即有佔用座落高雄市○○區○○段三○三號土
    地居住，雖於八十九年三月間將已存於前開土地上之建物拆除重建，其重建後建
    物與原建物位置既為相同範圍，僅為被告竊佔狀態之繼續，該部分竊佔行為於七
    十九年三月間即已完成，追訴權時效亦應由該時間起算，故公訴人於八十九年七
    月三十一日始提起公訴，顯已罹於竊佔罪十年之追訴權時效，爰不經言詞辯論，
    逕為免訴之判決之諭知。
據上論斷，應依刑事訴訟法第三百零二條第二款、第三百零七條，判決如主文。
中    華    民    國      八十九      年      十      月       三       日
                                    臺灣高雄地方法院刑事第三庭
    法  官  簡  志  瑩
右正本證明與原本無異。
如不服本判決，應於判決送達後十日內，向本院提出上訴狀。
                                        書記官  林  宜  正
中    華    民    國      八十九      年      十      月       四       日


司法院資訊處製作；財團法人民間司法改革基金會備份。
